臺北高等行政法院判決
　　　　　　　　　　　　　　　　　　 96年度簡字第00569號
原　　　告　志騏企業有限公司
代　表　人　甲○○（董事）
被　　　告　財政部臺北市國稅局
代　表　人　凌忠嫄（局長）
訴訟代理人　乙○○
上列當事人間因營業稅事件，原告不服財政部中華民國96年6 月
4 日台財訴字第09600202430 號（案號：00000000）訴願決定，
提起行政訴訟。本院判決如下：
    主  文
原告之訴駁回。
訴訟費用由原告負擔。
    事  實
壹、事實概要：
    原告於民國（下同）90年12月間無進貨事實，卻取具珍屋有
    限公司（以下簡稱珍屋公司）所開立之統一發票4 紙，銷售
    額合計新臺幣（下同）572,000 元，營業稅額28,600元，作
    為進項憑證申報扣抵銷項稅額。案經臺中市稅捐稽徵處查獲
    ，通報被告核定補徵營業稅額28,600元，並按其所漏稅額處
    3 倍之罰鍰計85,800元。原告不服，就罰鍰處分申請復查，
    經被告以96年1 月10日財北國稅法字第0960215391號復查決
    定（下稱原處分）駁回，提起訴願，復遭財政部決定駁回，
    遂向本院提起行政訴訟。
貳、兩造聲明：
一、原告聲明：求為判決
(一)、訴願決定及原處分均撤銷。
(二)、訴訟費用由被告負擔。
二、被告聲明：求為判決如主文所示。
參、兩造之爭點：
一、原告主張之理由：
    原告確實有進貨事實，即於90年間購買1 批廉價印刷紙張用
    於生產紙盒型錄等，因該筆交易金額只有市價1 至2 成，如
    同倒店品、次級貨、竊盜品，以貨到付現方式交易，所以該
    筆交易並無進貨單、付款明細等。被告不加以詳查，至今6
    年餘從未派員到廠查訪，就要原告提供一些不實之單據。況
    原告確有疏失，亦已補足應繳稅額，如今又要罰款3 倍，實
    不合理。
二、被告主張之理由：
(一)、本件依查得證據無法證明原告有進貨事實之說明：１、物流
    面：(1)經就珍屋公司系爭期間之進項來源繪製簡圖如附表1
    ，原告主張進貨品名為「紙張」，從表1 中明顯可知，珍屋
    公司於系爭期間進項來源公司－海鴻國際股份有限公司（以
    下簡稱海鴻公司）及福至興業有限公司（以下簡稱福至公司
    ），均非製紙業，無可能銷售紙張與珍屋公司。(2)珍屋公司
    營業項目亦非製紙業，無可能銷售紙張與原告。(3)原告未提
    示估價單、送貨單、付款簽收單及現金日記簿等供核，無法
    證明其與珍屋公司有交易。２、金流面：本件系爭金額達60
    0,000 元，原告主張以現金付款，惟未提示現金提領紀錄及
    現金帳供核，無法證明原告確有付款事實。
(二)、珍屋公司90年進項均取自虛設行號，此有營業人進銷項交易
    對象彙加明細表可稽，珍屋公司既無實進銷貨事實者，自無
    可能銷售紙張與原告。且依臺中市稅捐稽徵處刑事案件移送
    書所載，珍屋公司於90年11月至12月間無進銷貨事實，以虛
    進虛銷方式協助他人逃漏稅，原告自無可能與其交易。珍屋
    公司為虛設行號說明：由附表1 中可知，珍屋公司進貨98.8
    % 取自虛設行號海鴻公司，珍屋公司既取得同屬虛設行號海
    鴻公司之進項憑證，並無實際進貨，又珍屋公司營業項目為
    食品罐頭買賣業等，其既無進貨紙張，又非文具批發零售業
    或製紙業等，自無可能銷售紙張與原告，卻開立統一發票與
    原告，屬虛銷行為，此等虛進虛銷行為本質上即為虛設行號
    。再珍屋公司90年度並無請僱員工；海鴻公司90年12月未申
    報進、銷項資料，此有營業人銷售額與稅額申報書（401 ）
    表可稽（同期珍屋公司卻申報有扣抵銷項稅額之海鴻公司進
    項憑證，珍屋公司顯有虛報情形）；另海鴻公司90年度亦無
    請僱員工，其營業項目為國際貿易業等，並非製紙業，自無
    可能銷貨紙張與珍屋公司，系爭期間海鴻公司亦屬虛進虛銷
    之虛設行號。
(三)、原告於首揭期間無進貨事實，取具虛設行號開立統一發票作
    為進項憑證申報扣抵銷項稅額，虛報進項稅額28,600元，違
    章事證明確已如前述，被告原核定按所漏稅額28,600元處3
    倍罰鍰85,800元，揆諸行為時加值型及非加值型營業稅法（
    原營業稅法於90年7 月9 日名稱修正，而於91年1 月1 日施
    行；以下簡稱營業稅法）第15條、第51條第5 款及同法施行
    細則第52條第1 項規定，並無違誤。原告未提示系爭交易有
    關帳冊供核，顯違反稅捐稽徵機關管理營利事業會計帳簿憑
    證辦法第2 條辦法規定應設置帳簿之義務，縱無故意顯有過
    失責任，本件原告無進貨事實卻虛報進項稅額，被告依財政
    部頒訂「稅務違章案件裁罰金額或倍數參考表」規定，按所
    漏稅額處3 倍罰鍰，並無違法。
    理  由
甲、程序方面：
一、本件係因不服行政機關所為20萬元以下罰鍰處分而涉訟之事
    件，依行政訴訟法第229 條第1 項第2 款規定，應適用簡易
    程序（行政訴訟法第229 條第1 項所定適用簡易程序之數額
    3 萬元，業經司法院以92年9 月17日院台廳行一字第23681
    號令增至20萬元，並定於93年1 月1 日實施）；本院並依同
    法第233 條第1 項規定，不經言詞辯論逕行判決，合先敘明
    。
二、本件行政訴訟起訴後，被告原代表人由許虞哲變更為凌忠嫄
    ，有行政院96年8 月3 日院授人力字第09600256721 號令影
    本在卷可憑，茲據繼任者於96年8 月20日具狀聲明承受訴訟
    ，核無不合，應予准許。
乙、實體方面：
一、本件應適用之法規：
(一)、按「營業人當期銷項稅額，扣減進項稅額後之餘額，為當期
    應納或溢付營業稅額。」、「進項稅額，指營業人購買貨物
    或勞務時，依規定支付之營業稅額。」、「營業人左列進項
    稅額，不得扣抵銷項稅額：一、購進之貨物或勞務未依規定
    取得並保存第三十三條所列之憑證者。」、「營業人以進項
    稅額扣抵銷項稅額者，應具有載明其名稱、地址及統一編號
    之左列憑證：一、購買貨物或勞務時，所取得載有營業稅額
    之統一發票。」、「納稅義務人，有左列情形之一者，除追
    繳稅款外，按所漏稅額處一倍至十倍罰鍰，並得停止其營業
    ：．．．五、虛報進項稅額者。」行為時營業稅法第15條第
    1 、3 項、第19條第1 項第1 款、第33條第1 款及第51條第
    5 款所明定。又「本法第五十一條第五款所定虛報進項稅額
    ，包括依本法規定不得扣抵之進項稅額，無進貨事實及偽造
    憑證之進項稅額而申報退抵稅額者。」亦為同法施行細則第
    52 條 第1 項所明定。核該施行細則規定，內容符合立法意
    旨，且未逾越母法規定之範圍，本院自得適用。
(二)、次按「．．．對於營業人取得非實際交易對象所開立之統一
    發票作為進項憑證申報扣抵銷項稅額之案件，應視情節，分
    別依下列原則處理：(一)取得虛設行號發票申報扣抵之案件：
    1 、無進貨事實者：以虛設行號申報扣抵，係屬虛報進項稅
    額，並逃漏稅款，該虛報進項之營業人．．．應依營業稅法
    第51條第5 款規定補稅並處罰。．．(二)取得虛設行號以外其
    他實際交易對象開立之憑證申報扣抵案件：1 、無進貨事實
    者：因其並無進貨及支付進項稅額之事實，其虛報進項稅額
    ，逃漏稅款，應依營業稅法第五十一條第五款規定補稅並處
    罰。．．．」為財政部83年7 月9 日台財稅第831601371 號
    函釋示在案，該函釋乃財政部基於中央主管機關職權，釋示
    營業人取得虛設行號之發票作為進項憑證申報扣抵之處罰原
    則，並未牴觸營業稅法之規定，且符司法院釋字第337 號解
    釋所揭示「以納稅義務人有虛報進項稅額，並因而逃漏稅款
    者，始得據以追繳稅款及處罰」之意旨，所屬稅捐稽徵機關
    辦理相關案件自得援用。
二、本件原告於90年12月間取具珍屋公司所開立之統一發票4 紙
    ，銷售額合計572,000 元，營業稅額28,600元，作為進項憑
    證申報扣抵銷項稅額，被告經臺中市稅捐稽徵處通報，認珍
    屋公司為虛設行號，原告無進貨事實，卻取具虛設行號發票
    作為進項憑證，申報扣抵銷項稅額，除核定補徵營業稅額28
    ,600元外，並按其所漏稅額處3 倍之罰鍰計85,800元。原告
    不服，就罰鍰部分申請復查，迭經復查、訴願均遭駁回等事
    實，有被告處分書（編號：Ｚ0000000000000）、原告承認違
    章說明書、被告所屬內湖稽徵所93年2 月20日、5 月25日調
    查函、7 月5 日輔導函、臺中市稅捐稽徵處刑事案件移送書
    、專案申請調檔統一發票查核清單、如事實概要所述之復查
    決定書等件影本附卷可稽（見原處分卷第10、16-19 、22-2
    3 、25-26 、57-60 頁），且為兩造所不爭，洵堪認定。原
    告循序提起行政訴訟，主張：其確實有進貨事實，係於90年
    間購買1 批廉價印刷紙張用於生產紙盒型錄等，因該筆交易
    金額只有市價1 至2 成，故無進貨單、付款明細等，雖有疏
    失亦已補足應繳稅額，又被罰款3 倍，實不合理云云。
三、本院之判斷：
(一)、按「行政法院於撤銷訴訟應依職權調查證據。」行政訴訟法
    第133 條前段定有明文，此係因撤銷訴訟之當事人，分別為
    公權力主體之政府機關及人民，兩造間存在不對等之權力關
    係，且政府機關之行政行為恆具專門性、複雜性或科技性，
    難為人民所瞭解，且每涉公務機密，人民取得相關資料常屬
    不易，為免人民因無從舉證而負擔不利之效果，而有上述規
    定；是於撤銷訴訟，證據之提出非當事人之責任，法院依職
    權調查得代當事人提出，當事人固無所謂主觀之舉證責任。
    然職權調查證據有其限度，仍不免有要件不明之情形，故當
    事人仍有客觀之舉證責任，民事訴訟法第277 條規定：「當
    事人主張有利於己之事實者，就其事實有舉證之責任。」，
    於上述範圍依行政訴訟法第136 條之規定，仍為撤銷訴訟所
    準用。而就課稅處分之要件事實而言，基於依法行政原則，
    為權利發生事實者，如營業稅有關銷售額計算基礎之銷項收
    入，依上開規定，雖應由稅捐稽徵機關負舉證責任；惟進項
    稅額則因在計算營業人實際應納稅額時，列為計算之減項，
    屬於權利發生後之消滅事由，故有關進項稅額存在之事實，
    不論從上述證據掌控或利益歸屬之觀點，均應由主張扣抵之
    納稅義務人即原告負擔證明責任，故原告於90年12月間取得
    珍屋公司統一發票所表彰之交易之事實倘有不明，自應由原
    告負客觀舉證責任，先此敘明。
(二)、經查，珍屋公司營業項目並無紙張或文具買賣乙項；且其90
    年度並未聘僱員工，進項發票主要取自其他虛設行號，間或
    有非屬虛設行號者，亦多係加油站、生化科技、五金公司，
    唯一與文具有關之振昌文具印刷交易部分，交易額只有158
    元，顯係自用；且於系爭90年11月至12月間，珍屋公司取得
    之進項來源亦僅有海鴻公司及福至公司，銷售額分別高達6,
    784,204 元、542,989,124 元，惟海鴻公司於此期間竟未申
    報進銷貨資料；而福至公司亦無有關紙張販售項目等情，有
    綜合所得稅BAN 給付清單檔、營業人進銷項交易對象彙加明
    細表、公司基本資料查詢等件影本附卷可稽（見原處分卷第
    30、31頁及本院卷第39、40、41頁），核珍屋公司既無紙張
    販售之營業項目，且於系爭年度復無對應紙張之進貨，則其
    自無銷售金額高達572,000 元之紙張予原告之可能。而原告
    就其確有購入紙張1 批，以低於市價3-4 成價格進貨，並以
    現金付款之事實，復未能舉證以實其說，是其主張其確有為
    系爭進貨，自無可採。則原告無進貨事實，竟持上開珍屋公
    司所開立之不實憑證，申報扣抵銷項稅額，其有虛報進項稅
    額28,600元之違章事實，洵堪認定。
(三)、按依財政部所頒布之稅務違章案件裁罰金額或倍數參考表規
    定，虛報進項稅額者，無進貨事實，按所漏稅額處7 倍之罰
    鍰。但於裁罰處分核定前，已補繳稅款及以書面或於談話筆
    （紀）錄中承認違章事實者，處3 倍罰鍰。承前所述，本件
    原告無進貨之事實，竟持系爭內容不實統一發票，申報扣抵
    銷項稅額，則其自有違章之故意甚明。從而，被告以原告已
    於93年10月8 日裁罰處分決定前之93年9 月14日補繳稅款且
    出具承諾書承認違章事實，審酌原告違章情節，按原告所漏
    稅額28,600元，裁處3 倍之罰鍰85,800元，揆諸前揭規定，
    洵屬合法有據。
四、綜上所述，原告之主張均無可採。被告以原告因虛報進項稅
    額28,600元，按其所漏稅額處3 倍之罰鍰計85,800元，並無
    不合，訴願決定予以維持，亦無違誤，均應予維持。本件原
    告之訴為無理由，爰不經言詞辯論，予以駁回。
五、本件事證已臻明確，兩造其餘攻擊防禦方法經本院審酌後，
    核與本件判決結果均不生影響，故不再逐項論述，附敘明之
    。
據上論結，本件原告之訴為無理由，爰依行政訴訟法第236 條、
第233 條第1 項、第98條第1 項前段判決如主文。
中　　華　　民　　國　　96　　年　  12　　月　 19  　 日
                           第 七 庭 法  官　林玫君
上為正本係照原本作成。
本件以訴訟事件所涉及之法律見解具有原則性者為限，始得於本
判決送達後20日內向本院提出上訴狀並表明上訴理由，如已於本
判決宣示後送達前提起上訴者，應於判決送達後20日內補具上訴
理由（均按他造人數附繕本），且經最高行政法院許可後方得上
訴。
中　　華　　民　　國　　96　　年　  12　　月　 19  　 日
 　　　　　　　　　　　　　 　　　　書記官　黃明和
